臺灣高雄地方法院刑事判決　　　　　　　　　　　　　九十一年度簡上字第四號
　　上　訴　人
　　即　被　告　甲○○○
　　輔　佐　人　乙○○
右被告因違反區域計畫法案件，不服臺灣地方法院旗山簡易庭九十年度旗簡字第一七
八號中華民國九十一年一月三十日第一審簡易判決（聲請簡易判決處刑書案號：臺灣
高雄地方法院檢察署九十年度偵字第五一八二號），提起上訴，本院判決如左：
    主  文
上訴駁回。
    事  實
一、甲○○○明知其所有之高雄縣旗山鎮○○段第一０一五、一０一六地號土地，並
    非都市土地經劃定為特定農業區且經高雄縣政府編定為「農牧用地」，除屬容許
    使用範圍且未涉及建築行為或變更地形地貌者，而除法令另有規定得免辦容許使
    用手續外，均應辦理容許使用手續，始得為畜牧之利用。其竟於民國八十九年間
    ，未向高雄縣旗山鎮公所申請作畜牧設施容許使用手續，即在上開土地上建築設
    置養豬場一座，經高雄縣旗山鎮公所發覺並向高雄縣政府查報此等違規使用情事
    ，高雄縣政府乃於八十九年十二月七日以八九府地用字第八九００二０二八一五
    號函命甲○○○於九十年一月十日前依區域計畫法第二十一條規定自行拆除該等
    違法設施並恢復原狀，惟甲○○○仍未依限拆除上開養豬舍並恢復土地原狀。
二、案經高雄縣政府移送臺灣高雄地方法院檢察署檢察官偵查聲請簡易判決處刑。
    理  由
一、訊據被告即上訴人甲○○○固不諱言於前揭時地設置養豬場，經高雄縣政府函命
    拆除並回復原狀後，仍未於期限內拆除之事實，惟矢口否認有何違反區域計畫法
    之犯行，辯稱：其所有之上開農地上在區域計畫法未公布實施前即建有簡單豬舍
    ，應有不溯及既往原則之適用，且已逾追訴權時效，不得對其科以刑罰，又高雄
    縣政府業於九十年三月七日府地用字第二四五八二號函裁處上訴人新台幣六萬元
    罰鍰，現仍在行政訴訟中，對於同一行為復對上訴人科以刑責，實有違一事不兩
    罰之原則云云。經查：
  (一)按刑事處罰與行政裁罰間，處罰之性質並不相同，且處罰之目的亦不相同，從而
    並無一事不二罰原則可言，是被告辯稱本件應有一事不兩罰原則之適用云云，尚
    有所誤。又自區域計畫法公佈施行日起，全國土地之利用即須依區域發展計畫為
    之，始符合該法促進土地及天然資源保育利用、人口及產業活動合理分布、加速
    並健全經濟發展、改善生活環境、增進公共福利之立法目的，是被告以上開農地
    在區域計畫法公布實施前即建有簡單豬舍為由，主張有不溯及既往原則適用云云
    ，亦有所誤。
  (二)再按區域計畫法第二十二條係規定：違反前條規定不依限變更土地使用或拆除建
    築物恢復土地原狀者，除依行政執行法辦理外，並得處六月以下有期徒刑或拘役
    ，即須行為人經主管機關通知命其於期限內變更土地使用、拆除建築物恢復土地
    原狀後，仍未於期限內為之者，始得依區域計畫法第二十二條規定處以刑罰。本
    件被告係於八十九年十二月間收受高雄縣政府命其於九十年一月十日拆除豬舍並
    恢復原狀之函文，惟被告並未依照函文所限定之時間將豬舍拆除並恢復原狀等情
    ，有高雄縣政府八十九年十二月七日八九府地用字第八九００二０二八一五號函
    、中華民國郵政掛號郵件收件回執、高雄縣旗山鎮公所九十年一月十五日九０旗
    鎮民字第四九八號函暨所附之相片二紙附卷可稽，故依上開函文所示被告違反區
    域計畫法第二十二條規定時間乃係九十年一月十一日，而該罪所定之最高本刑為
    六月以下有期徒刑，依刑法第八十條第一項第四款規定之追訴權時效為三年，是
    本件之追訴權時效尚未消滅自明，被告辯稱本件追訴權時效業已消滅云云，亦顯
    有誤會。
  (三)本件被告於八十九年十二月間收受高雄縣政府命其於九十年一月十日拆除豬舍並
    恢復原狀之函文，惟並未依照函文所限定之時間將豬舍拆除並恢復原狀等情，已
    如前述，且被告於本院調查審理中亦供稱曾多次收受不准養豬之函文，但為生活
    所需，現在仍在上開地點養豬等語在卷，是本件事證明確，被告犯行已堪認定，
    應依法論科。
二、按農牧用地依內政部頒定之「非都市土地使用管制規則」第六條第三項附表一各
    種使用地容許使用項目表五之規定，固得容許作畜牧設施使用，而畜牧設施容許
    使用項目，「依都市土地容許使用執行要點」第二點附件一規定，容許作畜舍等
    許可使用，惟依同執行要點第四點規定：「使用各種使用地屬容許使用範圍，且
    未涉及建築行為或變更地形地貌者，除法令另有規定外，得免辦理許可使用手續
    」，是以農牧用地固得作畜舍使用（養豬場），惟如已涉及建築行為或變更地形
    地貌者，仍應向主管機關辦理許可使用手續。查被告未經辦理許可使用手續，即
    在其所有上開農牧用地上以建築行為興建養豬場，已違反區域計畫法第十五條第
    一項之規定，且經高雄縣政府限期令其拆除地上物恢復原狀，被告仍不依限拆除
    並恢復原狀，則其所為實以違反區域計畫法第二十二條之規定。原審援引區域計
    畫法第十五條第一項、第二十二條、刑法地十一條前段、第二條第一項前段、第
    四十一條第一項、罰金罰鍰提高標準條例第二條之規定，以簡易判決量處被告拘
    役五十日，如易科罰金以三百元折算一日，經核認事用法均無違誤，量刑亦稱妥
    適。被告仍執前詞提起上訴，為無理由，依法自應予以駁回。
據上論斷，應依刑事訴訟法第四百五十五條之一第一項、第三項、第三百六十八條、
第三百七十三條，判決如主文。
本案經檢察官陳登燦到庭執行職務。
中      華      民      國    九十一    年      五      月    二十三    日
                                  臺灣高雄地方法院刑事第一庭
                                    審判長法  官  林  水  城
                                法  官  陳  玉  聰
                                          法  官  黃  悅  璇
右正本證明與原本無異。
不得上訴。
                                          書記官  沈      蘊
中    華    民    國      九十一      年      五      月    二十四      日
